臺灣臺東地方法院刑事判決　　　　　　　 96年度易字第196號
公　訴　人　臺灣臺東地方法院檢察署檢察官
被　　　告　乙○○
上列被告因違反商標法案件，經檢察官提起公訴（96年度偵字第
983號），本院判決如下：
    主  文
乙○○明知為未得商標權人同意，於同一商品，使用相同之註冊
商標之商品而販賣，處有期徒刑參月，如易科罰金，以新臺幣壹
仟元折算壹日，減為有期徒刑壹月又拾伍日，如易科罰金，以新
臺幣壹仟元折算壹日。緩刑肆年。
扣案之仿冒商標酒類陸瓶，沒收之。
    事  實
一、乙○○明知如附表所示「稻香」、「TTL 」之文字及圖之商
    標圖樣，係臺灣菸酒股份有限公司（以下稱臺灣菸酒公司）
    向經濟部智慧財產局申請註冊取得商標專用權之商標，指定
    使用於如附表所示之專用商品，且仍在專用期間，任何人未
    經該商標專用權人之同意或授權，不得於同一商品或類似商
    品，使用相同或近似於此註冊商標，或將此商品販賣。詎乙
    ○○竟基於販賣仿冒商品之犯意，於民國95年12月23日某時
    、在臺東縣某不詳處所，以每瓶新臺幣（下同）70元之價格
    向姓名年籍均不詳之成年男子，販入使用如附表所示商標圖
    樣之仿冒0.3公升之稻香紅標米酒6瓶後，於同日下午某時，
    駕駛其藍色自小貨車將之載往臺東縣鹿野鄉○○路○段396號
    之陳明仁所經營之紅璦小吃部，以每瓶85元之價格，出售與
    不知情之陳明仁牟利，嗣因陳明仁將系爭仿冒之稻香紅標米
    酒陳列於上開小吃店之酒櫃架上販售，而為警於95年12月29
    日晚間9 時42分許，在該店內查獲，並扣得上開尚未售出之
    上開仿冒之稻香紅標米酒6瓶。
二、案經臺東縣政府警察局關山分局報請臺灣臺東地方法院檢察
    署檢察官偵查起訴。
    理  由
一、本件被告及檢察官均對本院所提示證據之證據能力均不爭執
    ，本院審酌各該證據作成之情況，認為適當，依刑事訴訟法
    第159條之5得作為證據，合先敘明。
二、訊據被告乙○○固坦承將上開仿冒之稻香紅標米酒6 瓶售與
    紅璦小吃部之陳明仁，惟辯稱：其於95年12月23日星期六當
    日接獲陳明仁要求送貨之電話後，不及向臺灣菸酒公司購入
    米酒，適有同行之不知名男子向其兜售上開紅標米酒，遂向
    該名男子購買6 瓶，於當日即送到陳明仁處，其不知所購入
    之6 瓶稻香紅標米酒為仿冒米酒云云，經查：
（一）臺東縣政府警察局關山分局鹿野分駐所警員於95年12月29
      日晚間9 時42分許，在上開紅璦小吃店酒櫃架上，扣得疑
      似仿冒稻香紅標米酒6 瓶之事實，有鹿野分駐所臨檢紀錄
      表、扣押物品目錄表各1 份及查獲現場照片24張在卷可憑
      （見警卷第21至23、51至61頁）；又該扣案之紅標米酒 6
      瓶成品，並非臺灣菸酒公司花蓮酒廠所製造之紅標米酒，
      以及瓶上之封蓋、標籤亦均非該公司花蓮酒廠所製造之事
      實，有臺灣菸酒公司花蓮酒廠96年1 月11日臺菸酒花酒品
      字第0960000062號函及所附檢驗報告書1 份在卷足憑（見
      警卷第18至19頁），足見扣案之6 瓶稻香紅標米酒及其上
      之瓶蓋、標籤確均非臺灣菸酒公司所產製之物品無訛。又
      扣案仿冒米酒之酒精濃度為20.38％ 之事實，有上開檢驗
      報告書可憑，足證扣案液體係酒精類之米酒無訛。再者，
      附表所示之商標圖樣係臺灣菸酒公司向經濟部智慧財產局
      申請註冊，取得商標專用權，指定使用於米酒等之事實，
      亦有經濟部智慧財產局商標資料檢索表2 件在卷可憑（見
      偵卷第9至10頁）；扣案之6瓶仿冒紅標米酒成品之包裝上
      均黏貼有相同於附表所示之商標圖樣之標籤，且確係未經
      臺灣菸酒公司授權而仿冒之事實，業據告訴代理人丙○○
      於警詢中指述綦詳，並有扣案之仿冒稻香紅標米酒及供比
      照真正紅標米酒之照片12張可資佐證（見警卷第21、53至
      57頁），足徵扣案酒類係未經商標權人臺灣菸酒公司之同
      意，在同一商品，使用相同之註冊商標無訛。
（二）被告將系爭仿冒之紅標米酒6 瓶售予陳明仁之事實，除被
      告自承外，並業據陳明仁於警詢時證稱：95年12月22日因
      經營之紅璦小吃店缺貨而叫被告送1 箱米酒，因沒有貨，
      被告於同年月23日先送6 瓶至店內應急，但迄至12月29日
      未售出，12月29日被告再送1 箱米酒到店內。95年12月22
      日係以0000-000000 號電話與被告之0000-000000 號連絡
      叫貨，伊經營小吃店之酒及飲料皆係向被告進貨，1 箱米
      酒是2,040元，1瓶是85元等語明確；又核諸被告所使用之
      0000-000000 號行動電話通聯記錄，陳明仁確於95年12月
      22日下午2時1分許，以其所有上開電話與被告之上開電話
      連絡叫貨，有96年2月7日關警偵雄字0000000000號通聯調
      閱查詢單附卷可稽。是被告將系爭仿冒之紅標米酒6 瓶出
      售予陳明仁之事實，足堪認定。
（三）另參諸被告於96年4 月11日到案接受警詢時稱：「（問：
      為何不向臺灣菸酒公司購買？）因為當時是星期六臺灣菸
      酒公司休息，因陳明仁急需紅標米酒，只好向該男子購買
      應急，所以只拿6 瓶」，然查陳明仁與被告以電話聯繫叫
      貨之時間為95年12月22日下午2時1分許，有前開通聯紀錄
      可稽，而該日為星期五，臺灣菸酒公司尚有營業，被告自
      有足夠時間向臺灣菸酒公司購入紅標米酒而販與陳明仁，
      惟被告竟不以此為之；再者被告自承向臺灣菸酒公司進貨
      之紅標米酒，每瓶為81元，以每瓶85元出售，而向該年籍
      不詳男子購買之6 瓶紅標酒，每瓶為70元，與向臺灣菸酒
      公司所進貨之價格，顯然價差甚多，若非係仿冒品者，何
      以致之？被告諉稱其不知該米酒為仿冒米酒，有違常情。
      且於偵查中、及本院審理時，被告就該名男子之姓名、聯
      絡地址、電話等相關資料，均稱不知，惟被告自94年年底
      即從事飲料之買賣銷售，包括銷售臺灣菸酒公司之米酒，
      應知悉若非向臺灣菸酒公司或得該公司授權之經銷商購買
      之酒類，即有買到仿冒品之危險，況被告亦自承其配偶有
      臺灣菸酒公司之菸酒牌，得直接向臺灣菸酒公司購入菸酒
      商品，被告於得向臺灣菸酒公司購貨時，不向該公司進貨
      ，反而向不知名之人購買，其辯稱不知該每瓶70元進貨之
      紅標米酒為仿冒，並稱該男子向其稱係逃漏稅之因素所以
      較便宜云云，顯為卸責之詞，不足採信。又被告在本院審
      理中辯稱其0000-000000 號電話在當時是停話狀態，陳明
      仁確係在星期六叫貨云云，惟經本院向中華電信公司函詢
      被告上開電話之使用狀況，該公司函復本院稱上開電話於
      95年12月8 日欠費停話，於96年1月3日欠費拆機，在停話
      期間仍可接聽電話，不可撥出，且確認警方所調取之被告
      上開電話於95年12月22日至同年月24日之雙向通聯紀錄正
      確無誤，均為受話，有中華電信公司台東營運處96年7 月
      17日東業字第0960000062號函附卷可參。是被告一再以是
      在星期六接獲陳明仁電話，不及向臺灣菸酒公司購買等語
      置辯，為卸責飾詞，要無可採。被告明知上開扣案米酒為
      未得商標權人同意，於同一商品，使用相同之註冊商標之
      仿冒品而販賣，其犯行事證明確，洵堪認定。
三、核被告所為，係犯商標法第82條之明知為未得商標權人同意
    ，於同一商品，使用相同之註冊商標之商品而販賣罪。爰審
    酌商標具有辨識商品來源之功用，企業者通常經過相當時間
    並投入大量資金於商品之行銷及品質之改良，方使該商標具
    有代表一定品質之效，被告竟為貪圖小利，販賣來路不明且
    品質低劣之仿冒假酒，對商標權人之權益侵害非微，且對消
    費大眾之生命、健康造成危險，惟兼衡其所販售之仿冒商品
    數量不多、且尚未經由紅璦小吃店販賣流入市面，被告並無
    前科，素行良好（有臺灣高等法院被告前案紀錄表附卷可憑
    ）等一切情狀，量處如主文所示之宣告刑，並諭知易科罰金
    之折算標準。又96年7月4日公布之中華民國九十六年罪犯減
    刑條例自96年7月16日施行，本件犯罪發生在96年4月24日以
    前，合於減刑規定，乃諭知減其宣告刑期二分之一並諭知易
    科罰金之折算標準如主文所示。又被告前未曾因故意犯罪受
    有期徒刑以上刑之宣告，有臺灣高等法院被告前案紀錄表在
    卷可稽，合於刑法第74條第1項第1款之緩刑規定，本院認被
    告經此偵審程序，應已知警惕，且不再從事飲料銷售之工作
    ，目前在汽車保養廠任職，為勵其自新，認所宣告之刑以暫
    不執行為適當，爰依上開規定，並為諭知緩刑之宣告。至扣
    案之仿冒紅標米酒6 瓶，係被告犯商標法第82條之罪所販賣
    之物，應依商標法第83條之規定，不問屬於被告與否，均宣
    告沒收。
據上論斷，應依刑事訴訟法第284條之1、第299條第1項前段，商
標法第82條、第83條，刑法第11條、第41條第1 項前段、第74條
第1項第1款，中華民國九十六年罪犯減刑條例第2條第1項第3 款
、第7條，判決如主文。
本案經檢察官甲○○到庭執行職務
中　　華　　民　　國　　96　　年　　9 　　月　　26　　日
                  刑事第三庭    法  官  蔡玉雪
以上正本證明與原本無異。
如不服本判決應於收受本判決後10日內向本院提出上訴書狀；上
訴書狀應敘述具體理由。未敘述上訴理由者，應於上訴期間屆滿
後20日內向本院補提理由書狀（均須按他造當事人之人數附繕本
）。「切勿逕送上級法院」。
告訴人或被害人對於本判決如有不服，請書具不服之理由狀，請
求檢察官上訴者，其上訴期間之計算係以檢察官收受判決正本之
日期為準。
                                書記官　陳昭穎
中　　華　　民　　國　　96　　年　　9 　　月　　26　　日
附表：
┌──┬─────┬─────┬────┬────┬───────┐
│編號│商標      │有效期限  │註冊號碼│專用權公│專用商品      │
│    │          │          │        │司      │              │
├──┼─────┼─────┼────┼────┼───────┤
│    │          │90年1月16 │899909  │臺灣菸酒│米酒、釀造酒、│
│1   │「稻香」及│日至99年7 │        │股份有限│蒸餾酒、利口酒│
│    │圖        │月31日    │        │公司    │、料理米酒。  │
│    │          │          │        │        │              │
│    │          │          │        │        │              │
├──┼─────┼─────┼────┼────┼───────┤
│    │          │90年6 月16│942193  │臺灣菸酒│香檳酒、白蘭地│
│2   │「TTL」及 │日至99年10│        │股份有限│酒、威士忌酒、│
│    │圖        │月31日    │        │公司    │伏特加酒、水果│
│    │          │          │        │        │酒、雞尾酒、清│
│    │          │          │        │        │酒、高梁酒、五│
│    │          │          │        │        │加皮酒、茅台酒│
│    │          │          │        │        │、藥味酒、蘭姆│
│    │          │          │        │        │酒、琴酒、杜松│
│    │          │          │        │        │子酒、苦艾酒、│
│    │          │          │        │        │人蔘酒、葡萄酒│
│    │          │          │        │        │、米酒、烈酒、│
│    │          │          │        │        │飯前酒、開胃酒│
│    │          │          │        │        │、利口酒、梨酒│
│    │          │          │        │        │、蘋果酒、李酒│
│    │          │          │        │        │、甜酒、汽泡酒│
│    │          │          │        │        │、蒸餾酒、蛇酒│
│    │          │          │        │        │、潘趣酒、果露│
│    │          │          │        │        │酒、釀造酒、料│
│    │          │          │        │        │理米酒。      │
└──┴─────┴─────┴────┴────┴───────┘
附錄本判決論罪之法律條文：
商標法第81條
未得商標權人或團體商標權人同意，有下列情形之一者，處三年
以下有期徒刑、拘役或科或併科新臺幣20萬元以下罰金：
一於同一商品或服務，使用相同之註冊商標或團體商標者。
二於類似之商品或服務，使用相同之註冊商標或團體商標，有致
  相關消費者混淆誤認之虞者。
三於同一或類似之商品或服務，使用近似於其註冊商標或團體商
  標之商標，有致相關消費者混淆誤認之虞者。
商標法第82條：
明知為前條商品而販賣、意圖販賣而陳列、輸出或輸入者，處一
年以下有期徒刑、拘役或科或併科新臺幣五萬元以下罰金。
商標法第83條：
犯前二條之罪所製造、販賣、陳列、輸出或輸入之商品，或所提
供於服務使用之物品或文書，不問屬於犯人與否，沒收之。
